臺灣桃園地方法院刑事判決　　　　　　　96年度訴字第1219號
公　訴　人　臺灣桃園地方法院檢察署檢察官　商股　郝中興
被　　　告　甲○○
上列被告因違反毒品危害防制條例案件，經檢察官提起公訴（台
灣桃園地方法院檢察署96年度毒偵字第520 號），本院依簡式審
判程序，判決如下：
    主  文
甲○○施用第一級毒品，累犯，處有期徒刑玖月，扣案之第一級
毒品海洛因之壹包（含包裝袋，淨重零點零捌公克，空包裝袋重
零點貳壹公克），沒收銷燬之。又施用第二級毒品，累犯，處有
期徒刑伍月。應執行有期徒刑壹年，扣案之第一級毒品海洛因之
壹包（含包裝袋，淨重零點零捌公克，空包裝袋重零點貳壹公克
），沒收銷燬之。
    事實及理由
一、本案被告甲○○所犯係死刑、無期徒刑、最輕本刑為三年以
    上有期徒刑以外之罪，被告於準備程序中就被訴事實為有罪
    之陳述，經法官告知簡式審判程序之旨，並聽取公訴人及被
    告意見後，本院依刑事訴訟法第273 條之1 第1 項、第284
    條之1 之規定，裁定由受命法官獨任進行簡式審判程序。
二、甲○○前於民國87年間因施用毒品案件，經本院於87年6 月
    10日以裁定送觀察勒戒後，認有繼續施用毒品之傾向，本院
    另於87年7 月28日裁定令入戒治處所施以強制戒治，於88年
    7 月27日期滿執行完畢。復於92年間再因施用毒品案件，經
    本院於92年12月3 日以92年訴字第1540號判處有期徒刑8 月
    確定，於94年3 月15日執行完畢。詎其仍未悔改，復基於施
    用第一級毒品海洛因及第二級毒品甲基安非他命之犯意，於
    96 年1月4 日下午4 時許，在其位在桃園縣八德市○○○街
    49 號 之住處，以將第一級毒品海洛因加水液化後置入注射
    針筒施打入體內之方式，施用第一級毒品海洛因1 次，同時
    又以不詳方式，施用第二級毒品甲基安非他命1 次。嗣於同
    月5日 晚間10時許，為警在桃園縣龜山鄉○○○路與復興一
    路路口查獲，並扣得第一級毒品海洛因1 包（淨重0.08公克
    ，空包裝袋重0.21公克）。
三、被告甲○○之上接犯罪事實，有下列證據可證：
  (一)被告甲○○於本院審判中之自白。
  (二)台灣檢驗科技股份有限公司濫用藥物尿液檢驗報告1紙。
  (三)搜索扣押筆錄及扣押物品目錄表。
  (四)現場查獲照片2紙
  (五)扣案之第一級毒品海洛因1 包（淨重0.08公克，空包裝袋重
    0.21公克）、及法務部調查局96年3 月17日調科壹字第
    09623023890號鑑定書。
  (六)台灣高等法院被告前案紀錄表1份。
四、按海洛因及甲基安非他命分別為毒品危害防制條例第2 條第
    1 項第1 款及第2 款所規定之第一級毒品及第二級毒品，故
    核被告所為，係犯毒品危害防制條例第10條第1 項之施用第
    一級毒品罪、同條例第10條第2 項之施用第二級毒品罪。被
    告持有第一級毒品及第二級毒品之低度行為，各為其施用之
    高度行為所吸收，均不另論罪。被告所犯上開二罪間，犯意
    各別，行為不同，應予分論併罰。被告前有如犯罪事實欄所
    載之前科，此有卷附台灣高等法院被告前案紀錄表1 紙可查
    ，其受徒刑執行完畢，五年以內故意再犯本件有期徒刑以上
    之罪，為累犯，所犯二罪均應依刑法第47條第1 項規定加重
    其刑。本院審酌被告前因施用毒品案件經觀察勒戒及強制戒
    治後，本應徹底戒除毒癮，而今竟繼續施用毒品，顯見並無
    戒除毒害之決心，應藉由刑罰之執行矯正其行，然念其施用
    毒品乃自戕一己之身體健康，行為本身對社會所造成之危害
    並非直接、鉅大，且犯後坦承犯行等一切情狀，就其所犯上
    開二罪分別量處如主文所示之刑，並定其應執行之刑。扣案
    之白粉1 包，經送法務部調查局鑑定，確屬第一級毒品海洛
    因（空包裝袋因與毒品海洛因難以析離，故應併同視為海洛
    因之一部份。淨重0.08公克，空包裝袋重0.21公克），此有
    該局鑑定書1 紙在卷可證，自應依毒品危害防制條第18條第
    1 項前段規定沒收銷燬之。
五、按民國92年7 月9 日修正之毒品危害防制條例刪除二犯及三
    犯之規定，一改修法前繁雜之處遇程序，僅將施用毒品者簡
    化區分為初犯、再犯，並認施用毒品者係屬病患性犯人，以
    觀察、勒戒戒除其身癮，並以強制戒治去除其心癮。經觀察
    、勒戒或強制戒治執行完畢釋放後，若係五年後再犯該條例
    第10條之施用毒品罪者，與同條例第20條第1 項、第2 項關
    於「初犯」之處理方式相同，檢察官應先聲請法院裁定令被
    告入勒戒處所觀察、勒戒，並視有無繼續施用毒品傾向，決
    定應予釋放、為不起訴之處分，或應聲請法院裁定令入勒戒
    處所強制戒治；若係五年內「再犯」同條例第10條之施用毒
    品罪者，依同條例第23條第2 項規定，檢察官則應依法追訴
    。觀諸該條例第20條第3 項之修正理由：「觀察、勒戒或強
    制戒治五年後再犯者，顯見前所實施之觀察、勒戒或強制戒
    治已足以遮斷其施用毒品之癮，為期自新及協助其戒除毒癮
    ，對此五年後再犯者，爰明定仍適用初犯之規定，先經觀察
    、勒戒、強制戒治之程序」及同條例第23條第2 項之修正理
    由：「為配合簡化施用毒品犯之刑事處遇程序，並鑑於經觀
    察、勒戒或強制戒治執行完畢釋放後五年內再犯者，其再犯
    率甚高，原據以實施之觀察、勒戒及強制戒治既已無法收其
    實效，自應施以刑事處遇」；顯然如施用毒品者係前經觀察
    、勒戒或強制戒治等治療程序執行完畢五年後，始再施用毒
    品者（視為初犯），因前所執行之觀察、勒戒或強制戒治已
    足收戒除毒癮之效，自應重新執行觀察、勒戒或強制戒治等
    治療程序；反之，在五年內再犯之情形，因其先前所為治療
    程序，顯未能收戒斷毒癮之效，且考量施用毒品者之再犯率
    偏高，乃簡化其刑事處遇程序，而逕予追訴處罰，不再施以
    治療程序。參酌上開立法理由，修正毒品危害防制條例就施
    用毒品者，祇於「初犯」及「五年後再犯」二種情形，有其
    追訴條件之限制，即須於初犯經觀察、勒戒或強制戒治釋放
    後，五年內無再犯施用毒品之行為，始能認其前所實施之觀
    察、勒戒或強制戒治已足遮斷毒癮，而得於五年後再犯時，
    再予適用初犯之規定，重行觀察、勒戒或強制戒治等程序；
    倘五年內已經再犯，被依法追訴處罰，縱其第三次（或第三
    次以上）施用毒品之時間在初犯釋放五年以後，亦與「五年
    後再犯」之情形有別，且因其已於「五年內再犯」，顯見再
    犯率甚高，原實施觀察、勒戒或強制戒治，已無法收其實效
    ，而無五年戒斷期之存在，自無再經觀察、勒戒及強制戒治
    之必要，應由檢察官逕行起訴，始符該法修正之本旨（最高
    法院96年度台非字第36號判決意旨參照）。本案被告前於87
    年間因施用毒品案件，經本院於87年6 月10日以裁定送觀察
    勒戒後，認有繼續施用毒品之傾向，本院另於87年7 月28日
    裁定令入戒治處所施以強制戒治，於88年7 月27日期滿執行
    完畢。復於92年間再因施用毒品案件，經本院於92年12月3
    日以92年訴字第1540號判處有期徒刑8 月確定，於94年3 月
    15日執行完畢，此已如前述。詎被告仍不知悔改，仍於96年
    1 月4 日為本件施用毒品犯行，依前所述，被告所為本件犯
    行，與毒品危害防制條例第20條第3 項規定「五年後再犯」
    之情形不同，檢察官依法追訴，自屬合法，附此敘明。
六、據上論斷，應依刑事訴訟法第299 條第1 項前段、第273 條
    之1 第1 項，毒品危害防制條例第10條第1 項、第2 項、第
    18條第1 項前段，刑法第11條、第47條第1 項、第51條第5
    款，判決如主文。
中　　華　　民　　國　　96　　年　　6 　　月　　29　　日
                  刑事第十一庭  法　官　紀凱峰
以上正本證明與原本無異。
如不服本判決，應於判決送達後10日內向本院提出上訴狀（應附
繕本），上訴於臺灣高等法院。
  　　　　　　　　　　　　　　　書記官　高文靜
中　　華　　民　　國　　96　　年　　7 　　月　　4 　　日
附錄論罪科刑法條：
毒品危害防制條例第10條
施用第一級毒品者，處 6 月以上 5 年以下有期徒刑。
施用第二級毒品者，處 3 年以下有期徒刑。
